【裁判字號】    89,台上,5968
【裁判日期】    891005
【裁判案由】    盜匪
【裁判全文】
最高法院刑事判決                              八十九年度台上字第五九六八號
    上  訴  人  乙○○
                甲○○
右上訴人等因盜匪案件，不服台灣高等法院台中分院中華民國八十九年七月四日第二
審更審判決（八十九年度上更(一)字第一一五號，起訴案號：台灣台中地方法院檢察署
八十七年度偵字第一七五九一號），提起上訴，本院判決如左：
    主  文
上訴駁回。
    理  由
按刑事訴訟法第三百七十七條規定，上訴於第三審法院，非以判決違背法令為理由，
不得為之。是提起第三審上訴，應以原判決違背法令為理由，係屬法定要件。如果上
訴理由狀並未依據卷內訴訟資料，具體指摘原判決不適用何種法則或如何適用不當，
或所指摘原判決違法情事，顯與法律規定得為第三審上訴理由之違法情形，不相適合
時，均應認其上訴為違背法律上之程式，予以駁回。本件上訴人乙○○、甲○○上訴
意旨略稱：(一)、乙○○係甫經交保即為台中市第一分局員警拘提帶回製作筆錄，其間
並無逃跑，亦無發生車禍或跌倒，則身上傷痕何來﹖此關係有無刑求逼供甚鉅，自應
調查以明真相。警察機關於長達十餘小時之訊問中，均未錄音、錄影，顯違規定，原
審未予詳查，遽論上訴人「於談話筆錄中自述不慎受傷，並無一語言及被刑求所致」
，自有應於審判期日調查之證據而未予調查之違法。(二)、上訴人等因本案被羈押送至
台灣台中看守所時，乙○○之「收容人內外傷記錄表」上記載：「左臉瘀腫、左右手
肘瘀血」，其於管理員詢問身體狀況時，亦答以：「胸部及傷口處疼痛」；甲○○之
「收容人內外傷記錄表」上亦記載：「右臉擦傷、左、右手腕、腿瘀血」，其於管理
員詢問時，亦答以：「傷口處疼痛」。雖上訴人等同時答稱渠等傷勢，係於當日下午
在台中市第一分局製做筆錄時不慎受傷所致。惟第一分局究有如何不當之設備，導致
上訴人等同時巧合「不慎受傷」，原審應予查明，警方既已完全控制上訴人等之身體
自由，對上訴人等之傷痕應有證據證明其非受刑求，既無合理之證明，當應推定上訴
人等於警訊中確遭刑求，乙○○之自白，即無證據能力。原判決遽予採為判斷之依據
，自屬違背法令。(三)、原判決雖引內政部警政署之鑑定報告，認被害人廖立勤ＬＭ－
五九五九號自用小客車內所有儲金簿護套及塑膠套上之指紋四枚，與乙○○左拇指、
左中指、右拇指及左中指之指紋相符。車內帳單上之指紋二枚，與甲○○之右食指及
乙○○右中指之指紋相符，認上訴人等確有共同強劫該車。然遍查全卷及扣案物中，
並無上開儲金簿護套及塑膠套、帳單，則警方採集指紋之各物中，究係何人所有﹖何
以審判程序中未提示供上訴人等辨認﹖且判決理由中均未見具體說明，自有判決不備
理由之違法。(四)、被害人廖立勤於被搶當日向民權派出所報案時，供稱：「兩名歹徒
，約二十五歲左右，頭戴安全帽，操台語、國語口音，其餘不詳」、「因未注意該（
歹徒）長相，可能無法指認」，亦未稱歹徒係持何種刀械，惟於警方查獲上訴人等後
，即一反前詞堅指係上訴人等涉案，並稱：「經我當場指認甲○○、乙○○就是持『
藍波刀』強盜我財物之歹徒無誤」，是否可信，有無受警方不當指引誤導，已非無疑
，況警方始終未查獲該歹徒使用之藍波刀；而廖立勤於第一審調查中，供述被搶時並
未看清與乙○○行搶者之容貌，其憑指認甲○○者，惟「聲音較像」而已，並未堅指
係甲○○共同涉案，卻於第一審提示非屬上訴人等所有之開山刀時，竟又指稱係上訴
人等持以強盜其財物之刀械，顯見其無法辨別被害當時之真實狀況，所為指訴反覆不
一，自不能憑信，證人張建財供證係其與乙○○共同強盜廖立勤之財物，原判決遽予
採信廖立勤之指訴，顯與經驗法則有違。(五)、依被害人呂麗卿於報案之警訊供述，可
知其於被搶當時並未看到歹徒有刺青特徵，否則其不可能未告知警方，其於警訊時，
初係指認乙○○涉案，然警方不當誤導呂麗卿可憑甲○○大腿之刺青指證甲○○為歹
徒，此觀另案被害人廖朝樹於第一審證述，其係受警方告知歹徒手法、人數與上訴人
等一樣，才指認係上訴人等所為等情自明，益見警方為求破案，而不當誘導被害人胡
亂指認。且乙○○身高與呂麗卿報案時所指之歹徒身高特徵較符合，乙○○亦迭稱強
盜呂麗卿財物係其個人所為，原判決竟採呂麗卿反覆不一之指訴，其對證據力之判斷
，顯與經驗法則有違，自有判決適用法則不當之違法。(六)、懲治盜匪條例於民國三十
四年四月七日即已施行期滿而失效，國民政府在三十四年四月二十六日以命令延長，
並不能使該已失效之法律復生效力，該條例顯然不能再援引適用，原審竟據以引為論
處上訴人等罪刑之依據，自屬判決適用法則不當云云。
惟查：證據之取捨、事實之認定，乃事實審法院職權行使之範圍，茍其證據之取捨及
事實之認定，不違背經驗法則與論理法則，即不容任意指摘為違法。原判決依據乙○
○警訊時之供述，被害人廖立勤、呂麗卿分別於警訊、偵查及第一、二審中，先後之
指訴，及廖立勤所有遭強盜之ＬＭ－五九五九號自用小客車，為警尋獲後在該車內所
採集之儲金簿護套及塑膠套上之指紋四枚，比對結果，與乙○○左拇指、左中指、右
拇指及左中指之指紋相符，另在車內帳單上採集之指紋二枚，經比對結果，與甲○○
右食指及乙○○右中指之指紋相符，有內政部警政署刑事警察局八十七年七月十一日
局紋字第四八六號指紋鑑定書在卷可憑（見偵查卷第二六頁）；且甲○○自承其因另
犯煙毒案件，於駕駛呂麗卿所有ＮＧ－八○五七號自用小客車搭載乙○○時，為警查
獲逮捕，核與證人何永州於原審證述之情節相符，而呂麗卿堅指強盜其前揭小客車等
財物之人確為甲○○，其大腿有刺青，而甲○○之大腿經原審勘驗結果，確有刺青等
證據，綜合判斷，認定上訴人等確有共同以強暴致使廖立勤不能抗拒而強取ＬＭ－五
九五九號自用小客車等財物，甲○○另以強暴致使呂麗卿不能抗拒而交付勞力士錶、
現金，並強取ＮＧ－八○五七號自用小客車等犯行。已敘明其所憑之證據及理由，並
就甲○○否認犯罪，乙○○辯稱強盜廖立勤部分，係伊與張建財所為，強盜呂麗卿部
分，係伊一人所為，及上訴人等均指稱警訊時遭刑求云云，乃卸責、迴護之詞，不足
採信，於理由中詳予說明及指駁。經核所為論斷，均與卷內資料相符，從形式上觀察
，並無認定事實不依證據或有何採證違背經驗法則、論理法則等違法情形存在。原判
決認定上訴人等有共同強盜廖立勤ＬＭ－五九五九號自用小客車等財物及甲○○有強
盜呂麗卿ＮＧ－八○五七號自用小客車等犯行，係綜合全部卷證資料而為判斷，並於
理由中詳予論述無從證明上訴人等於警訊中曾遭刑求，上訴意旨徒就原判決已說明之
事項，任意指摘為違法，且為事實之爭執，顯非適法之第三審上訴理由。又廖立勤於
八十七年六月二十四日下午遭強盜其前揭小客車等財物，而於同月二十八日尋獲該小
客車時，係先經台中市警察局鑑識組採集車內留存儲金簿護套、塑膠套及帳單上之指
紋送內政部警政署刑事警察局鑑驗後，始將該車發還廖立勤，並於鑑驗結果，發現該
採集之指紋分別與甲○○、乙○○之指紋相符，始於同年八月十九日下午將上訴人等
拘提到案，此迭經廖立勤、台中市警察局第一分局偵查員何永州分別證述在卷（見一
審卷第七十頁、第九五頁、原審更(一)卷第七六頁反面、第一○○頁），並有內政部警
政署刑事警察局鑑定書、刑事案件證物採驗紀錄表在卷足憑（見偵查卷第二六至三二
頁、一審卷第六四頁），廖立勤並已陳稱上開帳單、護套等物均為其所有（見一審卷
第七十頁反面），何永州亦證述採集指紋完畢後，即將該儲金簿護套、塑膠套及帳單
等物丟棄（見一審卷第九五頁反面），則原審自無從將卷證內所無之上開護套等物提
示；惟甲○○於原審言詞辯論時，既經審判長依法提示指紋鑑定書予其申辯機會，其
除陳稱對該指紋鑑定書無意見外，並自承：「我有開那部車才會留下指紋」（見原審
更(一)卷第一一八頁），其選任辯護人於刑事辯護意旨狀內，亦不否認甲○○「曾經拿
過上開物品」（見同卷第一二二頁），原判決復於理由中說明儲金簿護套等物係放置
於該ＬＭ－五九五九號自用小客車內，上訴意旨猶執原審未提示卷證資料內已不存在
之儲金簿護套等物及原判決已說明之事項予以指摘，自不得據為第三審上訴之適法理
由。又供述證據，前後雖稍有參差或矛盾，然事實審非不可本於經驗法則，斟酌其他
情形，作合理之比較，定其取捨；供述證據之一部，認為真實者，予以採取，亦非法
則所不許。被害人廖立勤雖於警訊中先後陳稱：可能無法指認歹徒、上訴人等係持藍
波刀強盜其財物云云，呂麗卿警訊中雖未曾提及甲○○之大腿刺青，惟嗣後渠等既分
就上訴人等及甲○○之強盜事實為具體之供述，原審斟酌全卷證據資料，認渠等各自
所為之指證確屬真實而予以採取，乃事實審法院採證認事職權之適法行使，難認違法
。至現行懲治盜匪條例，係經立法程序於四十六年六月五日修正公布施行，將原第八
條及第十條之規定刪除，原第九條改為第八條，第十一條改為第九條；刪除原第十一
條「施行期間定為一年，必要時得以命令延長」之規定，並重新調整條次，形式上雖
稱修正，實質上，已具重新全部立法之性質，故本條例非可認為已經失效。上訴意旨
指本條例已失效云云，顯有誤會。綜上所述，其上訴違背法律上之程式，應予駁回。
據上論結，應依刑事訴訟法第三百九十五條前段，判決如主文。
中      華      民      國    八十九    年      十      月      五      日
                              最高法院刑事第十二庭
                                  審判長法官  陳  炳  煌
                                        法官  陳  世  雄
                                        法官  徐  文  亮
                                        法官  吳  信  銘
                                        法官  陳  東  誥
      右正本證明與原本無異
                                              書  記  官
中      華      民      國    八十九    年      十      月     十一     日


司法院資訊處製作；財團法人民間司法改革基金會備份。
